臺灣士林地方法院刑事判決
110年度易緝字第24號
公  訴  人  臺灣士林地方檢察署檢察官
被      告  高泉聲




上列被告因竊盜案件，經檢察官提起公訴（108年度偵緝字第101
7號），本院判決如下：
    主  文
高泉聲犯竊盜罪，累犯，處拘役參拾日，如易科罰金，以新臺幣
壹仟元折算壹日。未扣案之犯罪所得如附表編號1至6所示之物均
沒收，於全部或一部不能沒收或不宜執行沒收時，追徵其價額。
    事  實
一、高泉聲意圖為自己不法之所有，基於竊盜之犯意，於民國108
    年1月14日下午5時11分許，在臺北市○○區○○街00號6樓臺北市
    大同區公所大禮堂內，趁吳致魄如廁暫時離開座位而放置在
    其座位上之牛皮紙袋1個（內含如附表所示之物，下稱本案
    牛皮紙袋）無人看管之際，徒手竊取本案牛皮紙袋，得手後
    逕行離去。
二、案經吳致魄訴由臺北市政府警察局大同分局報告臺灣士林地
    方檢察署檢察官偵查起訴。
    理  由
一、程序部分
㈠、按法院認為應科拘役、罰金或應諭知免刑或無罪之案件，被
    告經合法傳喚無正當理由不到庭者，得不待其陳述逕行判決
    ，刑事訴訟法第306條定有明文。被告高泉聲經本院合法傳
    喚，於111年3月25日審理期日無正當理由未到庭，有本院送
    達證書在卷可稽（見本院110年度易緝字第24號卷〈下稱易緝
    卷〉第217頁至第221頁），被告被訴涉犯修正前刑法第320條
    第1項竊盜罪，經本院認為應科拘役（詳後述），依前開規
    定，爰不待其陳述，逕為一造辯論判決。
㈡、本院引用被告以外之人於審判外之陳述，業經檢察官、被告
    分別於本院訊問及審理時同意其證據能力（見本院109年度
    易字第133號卷〈下稱易字卷〉第61頁、易緝卷第236頁），本
    院審酌該等證據作成之情況，核無違法取證或其他瑕疵，且
    與待證事實具有關聯性，認為以之作為證據為適當，依刑事
    訴訟法第159條之5規定，均有證據能力。其餘認定本案犯罪
    事實之非供述證據，查無違反法定程序取得之情，依刑事訴
    訟法第158 條之4規定反面解釋，亦具有證據能力。
二、認定事實所憑證據及理由
    訊據被告固坦承於上開時、地拿取本案牛皮紙袋之事實，惟
    矢口否認有何竊盜犯行，辯稱：當天我參加研習，每人都有
    拿到1個牛皮紙袋，我誤以為本案牛皮紙袋是我的才拿走，
    但我回到座位發現不對，就將本案牛皮紙袋交給大禮堂櫃臺
    的工作人員，我並未竊取本案牛皮紙袋云云，經查：
㈠、被告於108年1月14日下午2時至5時許，參加臺北市大同區公
    所舉辦之第9屆立法委員臺北市第2選舉區缺額補選大同區投
    開票所工作人員講習（下稱本案講習）；嗣於108年1月14日
    下午5時11分許本案講習結束後，被告徒手拿取告訴人所有
    放置在其座位上之本案牛皮紙袋之事實，業據被告所坦認（
    見臺灣士林地方檢察署108年度偵緝字第1017號卷〈下稱偵緝
    卷〉第7頁至第8頁、易字卷第60頁），且經證人即告訴人於
    警詢、偵訊及本院審理時證述明確（見臺灣士林地方檢察署
    108年度偵字第4480號卷〈下稱偵卷〉第13頁至第15頁、偵緝
    卷第35頁至第37頁、易緝卷第36頁），復有現場監視器影像
    照片、本案講習座位表、本院勘驗筆錄暨附件監視器影像照
    片、臺北市大同區公所110年10月21日北市同秘字第1106017
    295號函暨附件平面圖及現場照片、告訴人所提失竊之家樂
    福提貨券禮金袋、購物金樣本、行動電話商品盒及印章印文
    影本在卷可佐（見偵卷第37頁、第41頁至第46頁、第121頁
    至第137頁、易字卷第62頁至第63頁、第64之1頁至第64之9
    頁、易緝卷第23頁至第30頁、第43頁至第51頁），此部分事
    實，首堪認定。
㈡、又本案被告係於講習結束後，先走至第1排座位區附近徘徊，
    再徒手拿取放置於告訴人座位上之本案牛皮紙袋，並將之攜
    離會場等情，有本院勘驗筆錄暨附件監視器影像照片在卷可
    稽（見易字卷第62頁至第63頁、第64之1頁至第64之9頁），
    觀諸被告參加本案講習之座位，係位在面向舞台之第14排（
    即最後1排），告訴人座位則位於第1排，有現場監視器影像
    照片在卷可佐（見偵卷第43頁至第45頁），二者相距甚遠，
    被告當無誤認本案牛皮紙袋為其所有之情事，且本案牛皮紙
    袋之封口開啟，從外觀即可輕易得知內容物，而被告於偵訊
    時亦自承：我有打開來看一下發現東西不是我的，厚度跟我
    的紙袋不同等語明確（見偵緝卷第9頁），是被告拿起本案
    牛皮紙袋時，已知該物非其所有，但仍執意將本案牛皮紙袋
    攜離會場，自有竊盜之故意及不法所有意圖甚明。
㈢、至被告雖以前詞置辯，然查：被告拿起本案牛皮紙袋後，即
    將本案牛皮紙袋攜出會場，途中未與會場出口處之工作人員
    交談確認，亦未將本案牛皮紙袋交還工作人員，有本院勘驗
    筆錄暨附件現場監視器影像照片在卷可稽（見易字卷第62頁
    至第63頁、第64之1頁至第64之9頁），且證人即臺北市大同
    區公所民政課課長王文杰於偵訊時亦證稱：108年1月14日選
    務人員課程結束後，由民政課做最後檢查巡視遺失物及最後
    離開，當天並沒有人將告訴人所有之本案牛皮紙袋交回大同
    區公所，我有詢問負責該活動場地管理的秘書室，並沒有人
    撿到東西，也不曾聽聞當天有人將告訴人遺失物品交回志工
    櫃臺的女性志工等語明確（見偵緝卷第37頁至第39頁），是
    被告辯稱：其將本案牛皮紙袋拿回座位後，發現拿錯，就將
    本案牛皮紙袋交給大禮堂櫃臺的工作人員云云，要與客觀事
    證不符，自難採信。
㈣、綜上所述，被告前揭所辯，無足採信。本案事證已臻明確，
    被告前揭竊盜犯行，堪以認定，應依法論科。
三、論罪科刑
㈠、按行為後法律有變更者，適用行為時之法律。但行為後之法
    律有利於行為人者，適用最有利於行為人之法律，刑法第2 
    條第1項定有明文。被告行為後，刑法第320條第1項竊盜罪
    業於108年5月29日修正公布，並於同年月31日施行，修正前
    係規定：「意圖為自己或第三人不法之所有，而竊取他人之
    動產者，為竊盜罪，處5年以下有期徒刑、拘役或500元以下
    罰金」，罰金刑部分依刑法施行法第1條之1第1項、第2項前
    段提高30倍後為1萬5,000元以下；修正後則規定：「意圖為
    自己或第三人不法之所有，而竊取他人之動產者，為竊盜罪
    ，處5年以下有期徒刑、拘役或50萬元以下之罰金」，經比
    較新舊法之結果，修正後之刑度顯較修正前為重，並未較有
    利於被告，爰依刑法第2條第1項前段規定，適用被告行為時
    即修正前刑法第320條第1項之規定。
㈡、核被告所為，係犯修正前刑法第320條第1項竊盜罪。
㈢、被告前因犯妨害公務罪，經本院以106年度審易字第332號判
    決處有期徒刑3月，復經臺灣高等法院以107年度上易字第37
    3號判決上訴駁回確定，被告於107年9月4日易科罰金執行完
    畢，有臺灣高等法院被告前案紀錄表在卷可佐（見易緝卷第
    230頁至第231頁），被告受有期徒刑執行完畢5年內，故意
    再犯本案有期徒刑以上之罪，符合刑法第47條第1項累犯之
    規定，然參酌被告所構成累犯之前案與本案之罪名及罪質類
    型相異，犯罪手段、動機亦屬有別，尚難憑此推認被告有何
    特別惡性，本院復已將被告之犯罪前科與執行情況，列為相
    關量刑因素之一，參酌司法院釋字第775號解釋意旨，爰依
    刑法第47條規定，僅加重其最高法定本刑，而不加重其最低
    法定本刑。
㈣、爰審酌被告不思尊重他人財產權，恣意竊取告訴人所有財物
    ，誠值非難，且被告犯後矢口否認犯罪，迄今未賠償告訴人
    之損失或取得告訴人諒解，犯後態度難謂良好，兼衡被告之
    犯罪動機、目的、手段、對告訴人所生危害程度暨其自述無
    讀書、現以拾荒為業之智識程度及生活狀況（見易字卷第27
    頁），量處如主文所示之刑，並諭知易科罰金之折算標準。
四、沒收部分
    按犯罪所得，屬於犯罪行為人者，沒收之，於全部或一部不
    能沒收或不宜執行沒收時，追徵其價額。犯罪所得已實際合
    法發還被害人者，不予宣告沒收或追徵，刑法第38條之1第1
    項前段、第3項、第5項定有明文。按宣告前2條之沒收或追
    徵，有過苛之虞、欠缺刑法上之重要性、犯罪所得價值低微
    ，或為維持受宣告人生活條件之必要者，得不宣告或酌減之
    ，刑法第38條之2第2項亦有明文。經查：
㈠、被告竊得如附表編號1至6所示之物，核屬其犯罪所得，且未
    據扣案或實際合法發還告訴人，依刑法第38條之1第1項前段
    、第3項之規定宣告沒收，並於全部或一部不能沒收或不宜
    執行沒收時，追徵其價額。
㈡、至被告竊得如附表編號7、8所示之物，固屬其犯罪所得，但
    經重新印製或補發後，即失其原有功能，經濟價值不高，縱
    未宣告沒收，尚不至對社會產生實質重大影響，欠缺刑法上
    之重要性，兼衡執行所需花費之成本，為符合比例原則及訴
    訟經濟，爰依刑法第38條之2第2項之規定，不予宣告沒收或
    追徵。
據上論斷，應依刑事訴訟法第299條第1項前段、第306條，修正
前刑法第320條第1項，刑法第2條第1項前段、第47條第1項、第4
1條第1項前段、第38條之1第1項前段、第3項，刑法施行法第1條
之1第1項、第2項前段，判決如主文。
本案經檢察官張紜瑋提起公訴，檢察官余秉甄到庭執行職務。
中　　華　　民　　國　　111 　年　　3　　月　　29　　日
                  刑事第二庭　　法  官  何松穎
以上正本證明與原本無異。
如不服本判決應於收受送達後20日內向本院提出上訴書狀，並應
敘述具體理由。其未敘述上訴理由者，應於上訴期間屆滿後20日
內向本院補提理由書( 均須按他造當事人之人數附繕本) 「切勿
逕送上級法院」。因疫情而遲誤不變期間，得向法院聲請回復原
狀。
                                書記官  蔡宜君
中　　華　　民　　國　　111 　年　　3 　　月　　31　　日
附錄本案論罪科刑法條全文：　　　　　　　　　　
修正前之刑法第320條
意圖為自己或第三人不法之所有，而竊取他人之動產者，為竊盜
罪，處5年以下有期徒刑、拘役或500元以下罰金。
意圖為自己或第三人不法之利益，而竊佔他人之不動產者，依前
項之規定處斷。
前二項之未遂犯罰之。　　　　　　　　　　　　　　　　　　

附表：　　　　　　　　　　　　
編號 品項  數量 價  值 （新臺幣） 備    註 1 HTC廠牌Desire530型號行動電話（IMEI碼：000000000000000） 1支 1萬2000元 依刑法第38條之1第1項前段、第3項宣告沒收，並於全部或一部不能沒收或不宜執行沒收時，追徵其價額。 2 行動電話黑皮套 （起訴書漏載，應予補充） 1個 300元  3 統一超商購物券（面額新臺幣〈下同〉10元） 4張 40元  4 家樂福禮券（面額1000元） 2張 2000元  5 眼鏡 1支 5000元  6 印章 1顆 80元  7 ICASH卡片 1張 無 未扣案，惟欠缺刑法上之重要性，依刑法第38條之2第2項不予宣告沒收。 8 選物人員上課講義及區公所講習公文 數張 無